【裁判字號】    99,聲,87
【裁判日期】    990224
【裁判案由】    聲請發回扣押物
【裁判全文】
臺灣新竹地方法院刑事裁定                99年度聲字第87號
聲  請  人  甲○○
上列聲請人聲請發還扣押物，本院裁定如下：
    主  文
扣押之電話簿壹本（即臺灣新竹地方法院檢察署扣押物品清單，
保管字號：九十七年保管字第一一四一號，編號四十八所示證物
袋中編號一）應發還予甲○○。
    理  由
一、聲請意旨略以：聲請人係本院98年度訴字第120 號被告張信
    彰等人所涉違反貪污治罪條例案件之證人，因個人所有之電
    話簿1 本亦遭扣押，惟其內容有記載生意往來通訊資料，且
    與證明本案犯罪事實內容無關，爰聲請發還等語。
二、按「下列之物沒收之：一、違禁物。二、供犯罪所用或犯罪
    預備之物。三、因犯罪所生或所得之物。前項第一款之物，
    不問屬於犯罪行為人與否，沒收之。第一項第二款、第三款
    之物，以屬於犯罪行為人者為限，得沒收之。但有特別規定
    者，依其規定」刑法第38條定有明文；再按「可為證據或得
    沒收之物，得扣押之」、「扣押物若無留存之必要者，不待
    案件終結，應以法院之裁定或檢察官命令發還之；其係贓物
    而無第三人主張權利者，應發還被害人。扣押物因所有人、
    持有人或保管人之請求，得命其負保管之責，暫行發還」刑
    事訴訟法第133 條第1 項、第142 條亦分別定有明文。是以
    ，扣押物如非得沒收之物，又無留作證據之必要者，即無留
    存之必要，受理訴訟繫屬之法院即應依聲請裁定發還。
三、經查，聲請人甲○○因被告張信彰等人涉犯違反貪污治罪條
    例案件，經法務部調查局台南縣調查站調查員於民國97年5
    月19日在聲請人臺北市○○街49號6 樓之5 住處扣得聲請人
    所有如臺灣新竹地方法院檢察署扣押物品清單，保管字號：
    97年保管字第1141號，編號48所示證物袋中編號1 之電話簿
    ，經本院查無相關證據證明該電話簿與被告張信彰等人被訴
    之犯行有何關聯，且非違禁物，亦未經本院於98年度訴字第
    120 號判決中為沒收之諭知等情，有臺灣新竹地方法院檢察
    署扣押物品清單，保管字號：97年度保管字第1141號、本院
    98 年 度訴字第120 號判決在卷可稽。本院審酌上情，認無
    繼續扣押之必要，應予發還聲請人，是依上揭說明，聲請人
    以所有人之身分聲請發還，為有理由，應予准許。
四、爰依刑事訴訟法第142 條第1 項前段、第220 條，裁定如主
    文。
中    華    民    國    99    年    2     月    24    日
                  刑事第四庭  審判長法  官  黃美文
                                    法  官  邱玉汝
                                    法  官  朱美璘
以上正本證明與原本無異。
如不服本裁定，應於裁定送達後5日內向本院提出抗告狀。
中    華    民    國    99    年    2     月    24    日
                                    書記官  楊嘉惠

司法院資訊處製作；財團法人民間司法改革基金會備份。
